【裁判字號】    92,訴,1449
【裁判日期】    921223
【裁判案由】    返還補償基金
【裁判全文】
臺灣臺北地方法院民事判決                        九十二年度訴字第一四四九號
    原      告  財團法人汽車交通事故特別補償基金
    法定代理人  乙○○
    訴訟代理人  丙○○
                甲○○
    被      告  丁○○
當事人間請求返還補償基金事件，本院於中華民國九十二年十二月九日言詞辯論終結
，判決如下：
    主      文
原告之訴及假執行之聲請均駁回。
訴訟費用由原告負擔。
    事實及理由
一、原告起訴時其法定代理人原為王得山，嗣於民國九十二年八月十三日變更為乙○
    ○，業據提出財政部函及法人登記證書各一件為證，並由乙○○具狀聲明承受訴
    訟，核無不合，先予敘明。
二、原告主張：被告丁○○係訴外人曾景裕之僱用人，而曾景裕於民國八十九年十月
    二十四日十六時五分許，駕駛第三人邱信龍所有之牌照號碼Ｋ７--六七九五號汽
    車（下稱系爭汽車），在台北縣土城市○○路○段立德路口處發生交通事故致被
    害人林正吉死亡，因邱信龍所有之系爭汽車未投保強制汽車責任保險，而被害人
    林正吉之繼承人林榮祿已依強制汽車責任保險法第三十八條第一項第二款規定，
    向原告財團法人汽車交通事故特別補償基金（下稱補償基金）請求補償並受領新
    台幣（以下同）一百十四萬元，依民法第一百九十一條之二之規定，訴外人曾景
    裕即應負侵權行為損害賠償責任，又依同法第一百八十八條第一項前段規定，被
    告丁○○應與曾景裕連帶負損害賠償責任等語。並聲明：被告應給付原告一百十
    四萬元，及自起訴狀繕本送達翌日即九十二年二月二十七日起至清償日止，按年
    息百分之五計算之利息。
三、被告則以：伊係在郵局上班，並非曾景裕之僱用人，因伊太太有做代工業務，有
    時候東西太多會請他載，伊僅係幫忙聯絡事情，但不能因此即要求伊負責賠償等
    語，資為抗辯。並聲明：原告之訴駁回。
四、兩造不爭執之事實：
    原告主張訴外人曾景裕駕駛第三人邱信龍所有之系爭汽車，在前揭時、地發生交
    通事故致被害人林正吉死亡，因系爭汽車未投保強制汽車責任保險，被害人林正
    吉之繼承人林榮祿遂依強制汽車責任保險法第三十八條第一項第二款規定，向原
    告補償基金請求補償並受領一百十四萬元補償款之事實，業據提出臺灣板橋地方
    法院檢察署相驗屍體証明書、臺北縣警察局土城分局清水分駐（派出）所道路交
    通事故證明書、財團法人汽車交通事故特別補償基金汽車交通事故特別補償金受
    害人補償理算書、財團法人汽車交通事故特別補償基金補償理算書及汽車交通事
    故特別補償金收據暨行使代位權告知書等件為據，並為被告所不爭執，堪信為真
    正。惟原告主張被告丁○○係訴外人曾景裕之僱用人，曾景裕既應依民法第一百
    九十一條之二之規定負侵權行為損害賠償責任，而被告依同法第一百八十八條第
    一項前段規定，應與曾景裕連帶負損害賠償責任云云，則為被告所否認，並以前
    開情詞置辯。
五、得心證之理由：
    本件兩造間之主要爭點應在於：被告丁○○是否曾景裕之僱用人而應與曾景裕連
    帶負損害賠償責任？經查：
（一）按稱僱傭者，謂當事人約定，一方於一定或不定之期限內為他方服勞務，他方
      給付報酬之契約（民法第四百八十二條規定參照）。查，原告主張被告係訴外
      人曾景裕之僱用人云云，無非係以曾景裕之指稱為惟一之依據，然查，曾景裕
      於刑事案件偵查中雖自陳其向合瑩公司借車，所有人邱信龍，其是載貨加工者
      等語（見本院卷第六四頁臺灣高等法院九十年度交上字第一四０號刑事判決理
      由一(五)），惟曾景裕於審理中則改稱其係水泥匠等語（見本院卷第六一頁即同
      上刑事判決理由一），其前後所稱已有不一致之情形，故曾景裕之指稱是否可
      採已非無疑。
（二）經本院訊據曾景裕雖仍結稱其係受僱於被告丁○○，且自八十九年六、七月開
      始，負責做代工的載貨工作，每天都在土城市○○路那邊，當初是談妥一個月
      三萬元，如果有做超出四萬元，另外給紅利、被告是其老闆、薪水是被告付的
      等語（見本院卷第十九頁、二十頁），然曾景裕對於八十九年十月二十四日十
      六時即肇事當天究在做何事一節，則陳稱其從看守所出來，去中和載貨，去找
      誰載貨不記得了等語（見本院卷第二十頁），足見曾景裕對於同一事件之記憶
      詳略差異甚大，顯係選擇性地陳述，其上開之證詞即難採信；而被告雖確係在
      郵局上班，固為被告所不否認，並有其識別證一件可稽（見本院卷第六頁），
      徵諸一般代工之性質，多係利用少量人力或至多輔以部分機械力所從事者，且
      重在積少成多，故通常係累積數天之成品數量後，始一次載運交貨予委託代工
      者，故一般家庭代工者甚少每天都能有大量之成品，遑論尚須請一固定之載貨
      司機每天載貨，故曾景裕所稱每天都在青雲路工作，每月三萬元薪資云云，顯
      與一般代工之情形不符，故證人曾景裕之前開證詞尚非可採。且曾景裕對於被
      告每天如何指示其載貨，亦未能舉證證實，況每月薪水三、四萬元，對於在郵
      局上班之被告而言，應非小數額，如確有每月三、四萬元之支出，必設法列為
      減免綜合所得稅或其他稅負之依據，惟曾景裕迄未能提出由被告給付其每月薪
      水三、四萬元之任何憑據，足見曾景裕係因駕駛系爭汽車肇事致被害人林正吉
      死亡，因系爭汽車未投保強制汽車責任保險，被害人林正吉之繼承人林榮祿遂
      依強制汽車責任保險法第三十八條第一項第二款規定，向原告請求補償並受領
      一百十四萬元補償款，曾景裕應依民法第一百九十一條之二之規定負侵權行為
      損害賠償責任，為圖減免其自己之賠償責任，始指陳係受僱於被告者，揆諸上
      開說明，曾景裕上開證詞顯無足採。
（三）另經訊據證人即被告之配偶曾莉萍陳稱略以其做加工，加工的量很大，又很重
      ，有時候會請貨運行運送，如果貨運行沒有辦法，就請其先生與訴外人曾景裕
      利用下班時間一起運送、以趟數計算運費，大約一星期給一次，一趟大約八百
      元至一仟元，是以重量來計算、工作的場所在自己家裡，工作內容很雜，有文
      具、也有紙業，內容不限、運送的錢是其付的，工廠要把貨運回去給工廠，原
      料是由工廠運來、工廠是用月結的，看一個月的量有多少，再用現金給付、有
      需要才會請曾先生幫忙、是算趟數的，一個月最多三趟，以其做加工的能力，
      沒有辦法給付每個月三萬元、八十九年十月二十四日下午四時，如果請曾先生
      載貨，其先生應該會陪同搬運，沒有例外情形，怕東西有閃失賠不起等語（見
      本院卷第二四頁至第二七頁）。經核與一般家庭代工之型態，多係家庭成員中
      無固定工作者為補貼家用而所從事者，參諸被告係在郵局工作，有固定工作，
      顯無可能每日參與及指示代工工作，而係由其配偶負責處理代工工作事項，且
      一般代工者多係累積多日之工作成品後，始一次請人載運，此不但符合一般家
      庭代工之常情，且可節省運送費用，故證人曾莉萍上開所陳稱等語，並無何矛
      盾之處，原告指稱證人曾莉萍之證詞有矛盾而不可採信云云，並無足取。
（四）按當事人主張有利於己之事實者，就其事實有舉證之責任。民事訴訟法第二百
      七十七條前段定有明文。經查，原告主張被告係訴外人曾景裕之僱用人，並以
      曾景裕之指稱為證云云，然為被告所否認，自應由主張此一有利於己之事實之
      原告負舉證責任，而證人曾景裕之證詞不可採信，業據論述如上，是原告之上
      開主張即非可取，故縱被告未能舉證證明非曾景裕之僱用人，亦無從遽認原告
      之上開主張為可取信。
六、綜上所述，原告主張被告為訴外人曾景裕之僱用人，因曾景裕駕駛系爭汽車，在
    前揭時、地發生交通事故致被害人林正吉死亡，因系爭汽車未投保強制汽車責任
    保險，被害人林正吉之繼承人林榮祿遂依強制汽車責任保險法第三十八條第一項
    第二款規定，向原告補償基金請求補償並受領一百十四萬元補償款，曾景裕應依
    民法第一百九十一條之二之規定負侵權行為損害賠償責任，請求被告依同法第一
    百八十八條第一項前段規定，與曾景裕連帶負損害賠償責任，原告自得請求被告
    給付原告所補償被害人繼承人之一百十四萬元，及加計自起訴狀繕本送達翌日即
    九十二年二月二十七日起至清償日止，按年息百分之五計算之利息云云，自非有
    據，不應准許。
七、本件判決基礎已臻明確，兩造其餘攻擊防禦方法及舉證，核與判決結果無影響，
    爰不再一一論列，併予敘明。
八、結論：原告之訴為無理由，依民事訴訟法第七十八條，判決如主文。
中      華      民      國    九十二    年     十二     月    二十三    日
                              民事第三庭  法      官    張明輝
正本係照原本作成
如對本判決上訴，須於判決送達後廿日內向本院提出上訴狀
中      華      民      國    九十二    年     十二     月    二十四    日
                                          法院書記官    周其祥


司法院資訊處製作；財團法人民間司法改革基金會備份。
